臺灣臺北地方法院刑事判決　　　　　　　 94年度訴字第937號
公　訴　人　臺灣臺北地方法院檢察署檢察官
被　　　告　丙○○
上列被告因電信法等案件，經檢察官提起公訴（94年度偵字第82
66號），本院判決如下：
    主    文
丙○○連續意圖為自己不法之利益，以無線方式盜用他人電信設
備通信，處有期徒刑月，如易科罰金，以佰元折算壹日。盜
用他人電信設備所用之行動電話壹支沒收之。
    事    實
一、丙○○於民國九十三年十月二十三日下午七時至翌日凌晨六
    時二十三分間之不詳時間，在臺北市萬華錢櫃ＫＴＶ中華店
    舊館，拾獲乙○○所有於同年十月二十三日下午七時許在臺
    北市萬華區西門町廣場因失竊而脫離持有之行動電話一支及
    所含遠傳電信股份有限公司（下稱遠傳公司）ＳＩＭ卡（門
    號0000000000號）一張，竟意圖為自己不法之所
    有，將之侵占入己。並於侵占之際即本意圖為自己不法利益
    之概括犯意，將該侵占所得之ＳＩＭ卡插入其所有之行動電
    話（未據扣案）中，並自同月二十四日凌晨六時二十三分時
    起至同月二十八日止，在臺北縣板橋市一帶，以此無線方式
    ，連續撥打國內電話、行動電話使用，使遠傳公司陷於錯誤
    ，誤以為係乙○○或經其許可之人使用該門號而提供其通信
    服務，致獲取通信免繳納電話費用之財產上不法利益計新臺
    幣（下同）六千零四十一點八一元。嗣經乙○○向內政部警
    政署電信警察局電信警察隊第一中隊報案後，經警調取相關
    通聯記錄後，循線查知上情。
二、案經乙○○訴由交通部電信總局電信警察隊第一中隊報告臺
    灣臺北地方法院檢察署檢察官偵查起訴。
    理    由
一、訊據被告丙○○對於上開犯罪事實坦承不諱（見本院九十四
    年十一月二十九日審判筆錄第一頁至第四頁），核與證人即
    告訴人乙○○、證人即於九十三年十月二十四日至同月二十
    八日間曾與被告以前述0000000000號聯繫之陳淑
    冠、鄭鍾杰證述情節相符（分見臺灣臺北地方法院檢察署九
    十四年度偵字第八二六六號卷第六頁至第九頁、第二十頁至
    第二十三頁、第三十頁至第三十三頁、第三十九頁至第四十
    一頁），復有前述0000000000號行動電話通話明
    細表及雙向通聯資料查詢各一份在卷可稽（見前開偵卷第十
    頁至第十五頁、第二十四頁、第三十四頁至第三十八頁、第
    八十一頁至第八十五頁），足徵被告於本院審理中出於任意
    性之自白與事實相符，從而本件事證明確，被告犯行堪以認
    定。
二、查本件行動電話ＳＩＭ卡（門號0000000000號）
    係告訴人因失竊而脫離持有，被告拾獲告訴人所有之行動電
    話併同該ＳＩＭ卡，將ＳＩＭ卡插入行動電話供己通話使用
    ，核其所為，係犯刑法第三百三十七條侵占離本人持有之物
    罪、電信法第五十六條第一項盜用他人電信設備通信罪。按
    電信法第五十六條第一項明定以行為人意圖為自己或第三人
　  不法之利益，為其主觀之犯罪構成要件，與刑法第三百三十
    九條第二項之詐欺得利罪相當，當為刑法詐欺得利罪之特別
    規定，依特別法優於普通法之法規競合原則，應僅論以電信
    法第五十六條第一項之罪，應予敘明。又起訴書雖認被告所
    為係犯刑法第三百二十條第一項竊盜罪嫌等語，惟犯罪事實
    應依證據認定之，無證據不得認定其犯罪事實，刑事訴訟法
    第一百五十四條第二項定有明文；又事實之認定，應憑證據
    ，如未能發現相當證據，或證據不足以證明，自不得以推測
    或擬制之方法，以為裁判基礎，業經最高法院四十年台上字
    第八六號判例闡釋在案。本件公訴人認被告所涉係竊盜罪嫌
    ，無非以告訴人之指述為其論據。然被告堅決否認有何竊盜
    犯行，辯稱該行動電話及ＳＩＭ卡係其所拾獲等語。查本件
    告訴人係事後發覺行動電話及ＳＩＭ卡被竊，並未目睹被告
    行竊一節，業據其於警詢中證述無訛（見前開偵卷第七頁至
    第八頁），故其指述顯然未能證明被告確為下手行竊之人。
    且持有贓物，在社會生活經驗上，原因非僅止於一端，無從
    以被告持有贓物進而忖度其係以竊盜手段取得。故在別無其
    他積極證據足證下，仍難逕行推定被告涉有竊盜罪嫌。而被
    告辯稱ＳＩＭ卡係拾獲一節，則無證據證明其所言不實。是
    本院依被告之供述及審酌前揭一切事證，認被告所涉應係刑
    法第三百三十七條侵占離本人持有之物罪。又因「侵占遺失
    物罪」之行為人，對該物並未先具有委任管理等持有之關係
    ，此與其他類型之侵占罪不同，而與「竊盜罪」相同，且所
    謂「侵占」與「竊盜」，俱以不法手段占有領得財物，其客
    觀構成要件之主要事實雷同，二罪復同以為自己或第三人不
    法之所有為主觀要件，同以他人之財物為客體，同為侵害財
    產法益之犯罪，罪質尚無差異，應認為具有同一性（最高法
    院八十六年度台非字第一八七號判決參照）。是在本院於審
    理期日中已依刑事訴訟第九十五條之規定，告知被告變更起
    訴法條之旨，使其得行使訴訟上之防禦權後，當認起訴法條
    應予變更。被告先後多次違反電信法犯行，時間緊接，方法
    相同，所犯係構成要件相同之罪名，顯係基於概括犯意反覆
    為之，應依刑法第五十六條連續犯之規定論以一罪，並加重
    其刑；被告所犯上開二罪間，有手段目的之牽連關係，應從
    一重之電信法第五十六條第一項處斷。爰審酌被告於短期內
    多次盜用該門號，金額高達六千零四十一點八一元，且迄未
    與告訴人和解，於本院審理時坦承犯行，及其犯罪之動機、
    目的、手段等一切情狀，量處如主文所示之刑，並諭知易科
    罰金之折算標準，以示懲儆。末查，被告盜用他人電信設備
    所用之行動電話一支雖未據扣案，惟無積極證據證明業已滅
    失，併依電信法第六十條規定沒收之。
據上論斷，應依刑事訴訟法第二百九十九條第一項前段、第三百
條，電信法第五十六條第一項、第六十條，刑法第十一條、第五
十六條、第三百三十七條、第五十五條、第四十一條第一項前段
，罰金罰鍰提高標準條例第一條前段、第二條，判決如主文。
本案經檢察官甲○○到庭執行職務
中　　華　　民　　國　　94　　年　　12　　月　　6 　　日
                  刑事第十四庭審判長法  官  吳靜怡
                                    法  官  李家慧
                                    法  官  吳冠霆
上正本證明與原本無異。
如不服本判決，應於判決送達後10日內向本院提出上訴狀（應抄
附繕本）。告訴人或被害人如對於本判決不服者，應具備理由請
求檢察官上訴，其上訴期間之計算係以檢察官收受判決正本之日
期為準。
                                    書記官  楊文祥
中　　華　　民　　國　　94　　年　　12　　月　　7 　　日
附錄法條：電信法第56條、刑法第337條
電信法第56條
意圖為自己或第三人不法之利益，以有線、無線或其他電磁方式
，盜接或盜用他人電信設備通信者，處5年以下有期徒刑，得併
科新台幣150萬元以下罰金。
意圖供自己或第三人盜接或盜用他人電信設備通信，而製造、變
造或輸入電信器材者，處1年以上7年以下有期徒刑，得併科新台
幣3百萬元以下罰金。意圖供第三人盜接或盜用他人電信設備通
信，而販賣、轉讓、出租或出借電信器材者，亦同。
意圖供自己或第三人犯罪之用而持有前項之電信器材者，處 3 年
以下有期徒刑，得併科新台幣 50 萬元以下罰金。
第 1 項及第 2 項之未遂犯罰之。
中華民國刑法第337條
(侵占遺失物罪)
意圖為自己或第三人不法之所有，而侵占遺失物、漂流物或其他
離本人所持有之物者，處500元以下罰金。
